臺灣板橋地方法院民事裁定              100年度抗字第205號
抗  告  人  劉桂蘭
代  理  人  卞鳳山
相  對  人  張惠華
上列當事人間因拍賣抵押物事件，抗告人對於中華民國100 年10
月28日本院100 年度司拍字第510 號所為裁定提起抗告，本院裁
定如下：
    主  文
抗告駁回。
抗告程序費用由抗告人負擔。
    理  由
一、按扺押權人，於債權已屆清償期，而未受清償者，得聲請法
    院拍賣抵押物，就其賣得價金而受清償，民法第873 條定有
    明文。再上開法文規定，依民法第881條之17及民法物權篇
    施行法第17條之規定，於民法物權篇修正施行即民國96年9
    月28日前所設定之最高限額抵押權準用之。次按聲請拍賣抵
    押物，原屬非訟事件，祇須其抵押權已經依法登記，並登記
    之清償期已屆滿而未受清償時，法院即應為許可拍賣抵押物
    之裁定；如對於此項法律關係有爭執時，亦應由有爭執之人
    另行提起訴訟，以求解決，不得僅依抗告程序聲明其爭執，
    並據為廢棄拍賣抵押物裁定之理由，此有最高法院51年10月
    8 日第5次民刑庭總會會議決議（三）內容可資參照。
二、本件抗告意旨略以：抗告人經鄰居祝維東介紹，分別於93年
    8 月31日、94年11月10日向相對人借款共計新臺幣（下同）
    40萬元，並依約每月6 日付款1 萬元。而相對人於99年4 月
    底聯絡抗告人，要求抗告人過戶轉貸，惟抗告人向相對人借
    款40萬元，卻遭設定抵押權70萬元，且自94年12月6 日起每
    月償付1 萬元，迄今已4 年多時間，則相對人顯有重利罪之
    嫌，爰聲請廢棄原裁定等語。
三、經查，本件相對人主張抗告人前於94年11月10日以原審裁定
    附表所示不動產為向其所負債務之擔保，設定最高限額30萬
    元之抵押權，並依法登記在案，茲抗告人對相對人負債10萬
    元，已屆清償期而未為清償等情，業據相對人於原審提出他
    項權利證明書、不動產登記謄本、抵押權設定契約書、本票
    等件為證，是原審據以准許相對人拍賣抵押物之聲請，即無
    不當。至抗告人雖指稱其向相對人借款40萬元，卻遭設定抵
    押權70萬元，且自94年12月6日起每月償付1萬元，迄今已4
    年多時間，則相對人顯有重利罪之嫌等語，惟抵押物拍賣之
    聲請屬非訟事件，聲請法院僅得依據相對人提出之權利證明
    文件為形式上審查而為准駁與否之裁定，經准許之抵押物拍
    賣有強制執行法第4條之執行力，但無實體法上之確定力及
    既判力，綜觀抗告人就抗告意旨所述爭執，抗告人倘對債務
    是否業已清償有所爭執，自應由其就此實體上之事項另行提
    起訴訟，以資解決，尚非本件非訟程序可得加以審究。是抗
    告意旨求為廢棄原裁定，為無理由，應予駁回。
四、據上論結，本件抗告為無理由，應依非訟事件法第21條第2
    項、第46條，民事訴訟法第495 條之1 第1 項、第449 條第
    1 項、第95條、第78條，裁定如主文。
中    華    民    國    100   年    11    月    21    日
                民事第三庭      法  官  邱靜琪
以上正本係照原本作成。
對於本裁定不得再抗告。
中    華    民    國    100   年    11    月    21    日
                                書記官  鄭美莉